[
  {
    "id": "gram_001",
    "module_id": "grammar",
    "xp_reward": 10,
    "type": "reorder",
    "lesson": "SOV word order",
    "instruction": "Arrange the words to form a correct Amharic sentence.",
    "tags": [
      "sov"
    ],
    "words": [
      {
        "amharic": "ተማሪው",
        "english": "the student",
        "transliteration": "temariyu"
      },
      {
        "amharic": "መጽሐፉን",
        "english": "the book [obj]",
        "transliteration": "metshafun"
      },
      {
        "amharic": "አነበበ",
        "english": "read",
        "transliteration": "anebebe"
      }
    ],
    "correct_order": [
      0,
      1,
      2
    ],
    "explanation": "Amharic prefers Subject-Object-Verb. The object carries -n or -un."
  },
  {
    "id": "gram_002",
    "module_id": "grammar",
    "xp_reward": 10,
    "type": "reorder",
    "lesson": "SOV word order",
    "instruction": "Arrange the words to form a correct Amharic sentence.",
    "tags": [
      "sov"
    ],
    "words": [
      {
        "amharic": "እኔ",
        "english": "I",
        "transliteration": "ene"
      },
      {
        "amharic": "ቡናውን",
        "english": "the coffee [obj]",
        "transliteration": "bunnawun"
      },
      {
        "amharic": "ጠጣሁ",
        "english": "drank",
        "transliteration": "tettahu"
      }
    ],
    "correct_order": [
      0,
      1,
      2
    ],
    "explanation": "Place the finite verb at the end in simple clauses."
  },
  {
    "id": "gram_003",
    "module_id": "grammar",
    "xp_reward": 10,
    "type": "reorder",
    "lesson": "SOV word order",
    "instruction": "Arrange the words to form a correct Amharic sentence.",
    "tags": [
      "sov"
    ],
    "words": [
      {
        "amharic": "ሴቲቱ",
        "english": "the woman",
        "transliteration": "setitu"
      },
      {
        "amharic": "ገበያውን",
        "english": "the market [obj]",
        "transliteration": "gebeyawun"
      },
      {
        "amharic": "ጎበኘች",
        "english": "visited",
        "transliteration": "gobenyech"
      }
    ],
    "correct_order": [
      0,
      1,
      2
    ],
    "explanation": "SOV is stable across person and gender in the perfect tense."
  },
  {
    "id": "gram_004",
    "module_id": "grammar",
    "xp_reward": 10,
    "type": "reorder",
    "lesson": "SOV word order",
    "instruction": "Arrange the words to form a correct Amharic sentence.",
    "tags": [
      "sov"
    ],
    "words": [
      {
        "amharic": "ልጆቹ",
        "english": "the children",
        "transliteration": "lijjochchu"
      },
      {
        "amharic": "እንጀራውን",
        "english": "the injera [obj]",
        "transliteration": "enjjerawun"
      },
      {
        "amharic": "በሉ",
        "english": "ate",
        "transliteration": "belu"
      }
    ],
    "correct_order": [
      0,
      1,
      2
    ],
    "explanation": "Plural subjects still keep object before verb."
  },
  {
    "id": "gram_005",
    "module_id": "grammar",
    "xp_reward": 10,
    "type": "reorder",
    "lesson": "SOV word order",
    "instruction": "Arrange the words to form a correct Amharic sentence.",
    "tags": [
      "sov"
    ],
    "words": [
      {
        "amharic": "እኛ",
        "english": "we",
        "transliteration": "enya"
      },
      {
        "amharic": "ታክሲውን",
        "english": "the taxi [obj]",
        "transliteration": "taksiwun"
      },
      {
        "amharic": "ያዝን",
        "english": "took",
        "transliteration": "yazn"
      }
    ],
    "correct_order": [
      0,
      1,
      2
    ],
    "explanation": "Subject first, object marked, verb last."
  },
  {
    "id": "gram_006",
    "module_id": "grammar",
    "xp_reward": 10,
    "type": "reorder",
    "lesson": "SOV word order",
    "instruction": "Arrange the words to form a correct Amharic sentence.",
    "tags": [
      "sov"
    ],
    "words": [
      {
        "amharic": "አንቺ",
        "english": "you (f)",
        "transliteration": "anchi"
      },
      {
        "amharic": "ደብዳቤውን",
        "english": "the letter [obj]",
        "transliteration": "debdabeyawun"
      },
      {
        "amharic": "ጻፍሽ",
        "english": "wrote",
        "transliteration": "tsaffish"
      }
    ],
    "correct_order": [
      0,
      1,
      2
    ],
    "explanation": "2sg feminine keeps the same clause order; only verb ending changes."
  },
  {
    "id": "gram_007",
    "module_id": "grammar",
    "xp_reward": 10,
    "type": "reorder",
    "lesson": "Accusative marker -n/-in",
    "instruction": "Arrange the words to form a correct sentence with a marked object.",
    "tags": [
      "accusative"
    ],
    "words": [
      {
        "amharic": "እሱ",
        "english": "he",
        "transliteration": "esu"
      },
      {
        "amharic": "ቤቱን",
        "english": "the house [obj]",
        "transliteration": "betun"
      },
      {
        "amharic": "አየ",
        "english": "saw",
        "transliteration": "aye"
      }
    ],
    "correct_order": [
      0,
      1,
      2
    ],
    "explanation": "Definite masculine noun + accusative becomes -un, as in betun."
  },
  {
    "id": "gram_008",
    "module_id": "grammar",
    "xp_reward": 10,
    "type": "reorder",
    "lesson": "Accusative marker -n/-in",
    "instruction": "Arrange the words to form a correct sentence with a marked object.",
    "tags": [
      "accusative"
    ],
    "words": [
      {
        "amharic": "እኔ",
        "english": "I",
        "transliteration": "ene"
      },
      {
        "amharic": "ቡናን",
        "english": "coffee [obj]",
        "transliteration": "bunnan"
      },
      {
        "amharic": "አዘዝኩ",
        "english": "ordered",
        "transliteration": "azzezku"
      }
    ],
    "correct_order": [
      0,
      1,
      2
    ],
    "explanation": "Vowel-final nouns take -n directly in the accusative."
  },
  {
    "id": "gram_009",
    "module_id": "grammar",
    "xp_reward": 10,
    "type": "reorder",
    "lesson": "Definite suffixes",
    "instruction": "Arrange the words to form a correct sentence.",
    "tags": [
      "definite"
    ],
    "words": [
      {
        "amharic": "ቤቱ",
        "english": "the house",
        "transliteration": "betu"
      },
      {
        "amharic": "ትልቅ",
        "english": "big",
        "transliteration": "tilik"
      },
      {
        "amharic": "ነው",
        "english": "is",
        "transliteration": "new"
      }
    ],
    "correct_order": [
      0,
      1,
      2
    ],
    "explanation": "Consonant-final masculine nouns take -u for definiteness."
  },
  {
    "id": "gram_010",
    "module_id": "grammar",
    "xp_reward": 10,
    "type": "reorder",
    "lesson": "Definite suffixes",
    "instruction": "Arrange the words to form a correct sentence.",
    "tags": [
      "definite"
    ],
    "words": [
      {
        "amharic": "መኪናዋ",
        "english": "her/the car",
        "transliteration": "mekinawa"
      },
      {
        "amharic": "ፈጣን",
        "english": "fast",
        "transliteration": "fetan"
      },
      {
        "amharic": "ናት",
        "english": "is (f)",
        "transliteration": "nat"
      }
    ],
    "correct_order": [
      0,
      1,
      2
    ],
    "explanation": "Feminine forms frequently use -wa with vowel-final bases."
  },
  {
    "id": "gram_011",
    "module_id": "grammar",
    "xp_reward": 10,
    "type": "reorder",
    "lesson": "Adjective + noun definiteness",
    "instruction": "Arrange the words to form a correct sentence.",
    "tags": [
      "adjective_definite"
    ],
    "words": [
      {
        "amharic": "ቀዩ",
        "english": "the red",
        "transliteration": "qeyyu"
      },
      {
        "amharic": "መኪና",
        "english": "car",
        "transliteration": "mekina"
      },
      {
        "amharic": "መጣች",
        "english": "arrived",
        "transliteration": "mettach"
      }
    ],
    "correct_order": [
      0,
      1,
      2
    ],
    "explanation": "Adjectives precede nouns; definiteness appears on the adjective."
  },
  {
    "id": "gram_012",
    "module_id": "grammar",
    "xp_reward": 10,
    "type": "reorder",
    "lesson": "Adjective + noun definiteness",
    "instruction": "Arrange the words to form a correct sentence.",
    "tags": [
      "adjective_definite"
    ],
    "words": [
      {
        "amharic": "ጥቁሩ",
        "english": "the black",
        "transliteration": "tiquru"
      },
      {
        "amharic": "ውሻ",
        "english": "dog",
        "transliteration": "wusha"
      },
      {
        "amharic": "ተኛ",
        "english": "slept",
        "transliteration": "tenya"
      }
    ],
    "correct_order": [
      0,
      1,
      2
    ],
    "explanation": "Word order is adjective + noun before the final verb."
  },
  {
    "id": "gram_013",
    "module_id": "grammar",
    "xp_reward": 10,
    "type": "reorder",
    "lesson": "Verb conjugation (perfect)",
    "instruction": "Arrange the words to form a correct sentence.",
    "tags": [
      "verb_conjugation"
    ],
    "words": [
      {
        "amharic": "እኔ",
        "english": "I",
        "transliteration": "ene"
      },
      {
        "amharic": "ደብዳቤውን",
        "english": "the letter [obj]",
        "transliteration": "debdabeyawun"
      },
      {
        "amharic": "ጻፍኩ",
        "english": "wrote",
        "transliteration": "tsaffiku"
      }
    ],
    "correct_order": [
      0,
      1,
      2
    ],
    "explanation": "1sg perfect keeps final verb with person suffix."
  },
  {
    "id": "gram_014",
    "module_id": "grammar",
    "xp_reward": 10,
    "type": "reorder",
    "lesson": "Plural -och",
    "instruction": "Arrange the words to form a correct sentence.",
    "tags": [
      "plural"
    ],
    "words": [
      {
        "amharic": "ሰዎች",
        "english": "people",
        "transliteration": "sewoch"
      },
      {
        "amharic": "ቡና",
        "english": "coffee",
        "transliteration": "bunna"
      },
      {
        "amharic": "ጠጡ",
        "english": "drank",
        "transliteration": "tettu"
      }
    ],
    "correct_order": [
      0,
      1,
      2
    ],
    "explanation": "The plural suffix -och marks countable nouns."
  },
  {
    "id": "gram_015",
    "module_id": "grammar",
    "xp_reward": 10,
    "type": "reorder",
    "lesson": "Ejective consonants",
    "instruction": "Arrange the words to form a correct sentence.",
    "tags": [
      "ejective"
    ],
    "words": [
      {
        "amharic": "ጥቁሩ",
        "english": "the black",
        "transliteration": "t'iquru"
      },
      {
        "amharic": "ቀለም",
        "english": "color",
        "transliteration": "q'elem"
      },
      {
        "amharic": "ይበራል",
        "english": "shines",
        "transliteration": "yiberal"
      }
    ],
    "correct_order": [
      0,
      1,
      2
    ],
    "explanation": "Ejective consonants must be distinguished in transliteration."
  },
  {
    "id": "gram_016",
    "module_id": "grammar",
    "xp_reward": 10,
    "type": "reorder",
    "lesson": "SOV review",
    "instruction": "Arrange the words to form a correct sentence.",
    "tags": [
      "sov"
    ],
    "words": [
      {
        "amharic": "እኛ",
        "english": "we",
        "transliteration": "enya"
      },
      {
        "amharic": "ፖስታ ቤቱን",
        "english": "the post office [obj]",
        "transliteration": "posta betun"
      },
      {
        "amharic": "አገኘን",
        "english": "found",
        "transliteration": "agenyen"
      }
    ],
    "correct_order": [
      0,
      1,
      2
    ],
    "explanation": "Core clause order remains SOV in simple perfect sentences."
  },
  {
    "id": "gram_017",
    "module_id": "grammar",
    "xp_reward": 10,
    "type": "fill_blank",
    "lesson": "Perfect tense conjugation",
    "instruction": "Choose the correct 'to come' form for 1sg.",
    "tags": [
      "verb_conjugation"
    ],
    "sentence_amharic": "እኔ ትላንት ____።",
    "sentence_english": "I ____ yesterday.",
    "sentence_transliteration": "ene telant ____",
    "options": [
      {
        "amharic": "መጣሁ",
        "transliteration": "mettahu",
        "english": "came"
      },
      {
        "amharic": "መጣሁ",
        "transliteration": "mettahu",
        "english": "came (1sg)"
      },
      {
        "amharic": "መጣህ",
        "transliteration": "mettah",
        "english": "came (2sg.m)"
      },
      {
        "amharic": "መጣሽ",
        "transliteration": "mettash",
        "english": "came (2sg.f)"
      }
    ],
    "correct_option_index": 0,
    "explanation": "Perfect tense suffixes index person/gender directly on the verb."
  },
  {
    "id": "gram_018",
    "module_id": "grammar",
    "xp_reward": 10,
    "type": "fill_blank",
    "lesson": "Perfect tense conjugation",
    "instruction": "Choose the correct 'to come' form for 2sg.m.",
    "tags": [
      "verb_conjugation"
    ],
    "sentence_amharic": "አንተ ትላንት ____።",
    "sentence_english": "you (m) ____ yesterday.",
    "sentence_transliteration": "ante telant ____",
    "options": [
      {
        "amharic": "መጣህ",
        "transliteration": "mettah",
        "english": "came"
      },
      {
        "amharic": "መጣሁ",
        "transliteration": "mettahu",
        "english": "came (1sg)"
      },
      {
        "amharic": "መጣህ",
        "transliteration": "mettah",
        "english": "came (2sg.m)"
      },
      {
        "amharic": "መጣሽ",
        "transliteration": "mettash",
        "english": "came (2sg.f)"
      }
    ],
    "correct_option_index": 0,
    "explanation": "Perfect tense suffixes index person/gender directly on the verb."
  },
  {
    "id": "gram_019",
    "module_id": "grammar",
    "xp_reward": 10,
    "type": "fill_blank",
    "lesson": "Perfect tense conjugation",
    "instruction": "Choose the correct 'to come' form for 2sg.f.",
    "tags": [
      "verb_conjugation"
    ],
    "sentence_amharic": "አንቺ ትላንት ____።",
    "sentence_english": "you (f) ____ yesterday.",
    "sentence_transliteration": "anchi telant ____",
    "options": [
      {
        "amharic": "መጣሽ",
        "transliteration": "mettash",
        "english": "came"
      },
      {
        "amharic": "መጣሁ",
        "transliteration": "mettahu",
        "english": "came (1sg)"
      },
      {
        "amharic": "መጣህ",
        "transliteration": "mettah",
        "english": "came (2sg.m)"
      },
      {
        "amharic": "መጣሽ",
        "transliteration": "mettash",
        "english": "came (2sg.f)"
      }
    ],
    "correct_option_index": 0,
    "explanation": "Perfect tense suffixes index person/gender directly on the verb."
  },
  {
    "id": "gram_020",
    "module_id": "grammar",
    "xp_reward": 10,
    "type": "fill_blank",
    "lesson": "Perfect tense conjugation",
    "instruction": "Choose the correct 'to come' form for 3sg.m.",
    "tags": [
      "verb_conjugation"
    ],
    "sentence_amharic": "እሱ ትላንት ____።",
    "sentence_english": "he ____ yesterday.",
    "sentence_transliteration": "esu telant ____",
    "options": [
      {
        "amharic": "መጣ",
        "transliteration": "metta",
        "english": "came"
      },
      {
        "amharic": "መጣሁ",
        "transliteration": "mettahu",
        "english": "came (1sg)"
      },
      {
        "amharic": "መጣህ",
        "transliteration": "mettah",
        "english": "came (2sg.m)"
      },
      {
        "amharic": "መጣሽ",
        "transliteration": "mettash",
        "english": "came (2sg.f)"
      }
    ],
    "correct_option_index": 0,
    "explanation": "Perfect tense suffixes index person/gender directly on the verb."
  },
  {
    "id": "gram_021",
    "module_id": "grammar",
    "xp_reward": 10,
    "type": "fill_blank",
    "lesson": "Perfect tense conjugation",
    "instruction": "Choose the correct 'to come' form for 3sg.f.",
    "tags": [
      "verb_conjugation"
    ],
    "sentence_amharic": "እሷ ትላንት ____።",
    "sentence_english": "she ____ yesterday.",
    "sentence_transliteration": "eswa telant ____",
    "options": [
      {
        "amharic": "መጣች",
        "transliteration": "mettach",
        "english": "came"
      },
      {
        "amharic": "መጣሁ",
        "transliteration": "mettahu",
        "english": "came (1sg)"
      },
      {
        "amharic": "መጣህ",
        "transliteration": "mettah",
        "english": "came (2sg.m)"
      },
      {
        "amharic": "መጣሽ",
        "transliteration": "mettash",
        "english": "came (2sg.f)"
      }
    ],
    "correct_option_index": 0,
    "explanation": "Perfect tense suffixes index person/gender directly on the verb."
  },
  {
    "id": "gram_022",
    "module_id": "grammar",
    "xp_reward": 10,
    "type": "fill_blank",
    "lesson": "Perfect tense conjugation",
    "instruction": "Choose the correct 'to write' form for 1sg.",
    "tags": [
      "verb_conjugation"
    ],
    "sentence_amharic": "እኔ ደብዳቤ ____።",
    "sentence_english": "I ____ a letter.",
    "sentence_transliteration": "ene debdabe ____",
    "options": [
      {
        "amharic": "ጻፍኩ",
        "transliteration": "tsaffiku",
        "english": "wrote"
      },
      {
        "amharic": "ጻፍኩ",
        "transliteration": "tsaffiku",
        "english": "wrote (1sg)"
      },
      {
        "amharic": "ጻፍክ",
        "transliteration": "tsaffik",
        "english": "wrote (2sg.m)"
      },
      {
        "amharic": "ጻፍሽ",
        "transliteration": "tsaffish",
        "english": "wrote (2sg.f)"
      }
    ],
    "correct_option_index": 0,
    "explanation": "Each person/gender pairing has a distinct perfect verb ending."
  },
  {
    "id": "gram_023",
    "module_id": "grammar",
    "xp_reward": 10,
    "type": "fill_blank",
    "lesson": "Perfect tense conjugation",
    "instruction": "Choose the correct 'to write' form for 2sg.m.",
    "tags": [
      "verb_conjugation"
    ],
    "sentence_amharic": "አንተ ደብዳቤ ____።",
    "sentence_english": "you (m) ____ a letter.",
    "sentence_transliteration": "ante debdabe ____",
    "options": [
      {
        "amharic": "ጻፍክ",
        "transliteration": "tsaffik",
        "english": "wrote"
      },
      {
        "amharic": "ጻፍኩ",
        "transliteration": "tsaffiku",
        "english": "wrote (1sg)"
      },
      {
        "amharic": "ጻፍክ",
        "transliteration": "tsaffik",
        "english": "wrote (2sg.m)"
      },
      {
        "amharic": "ጻፍሽ",
        "transliteration": "tsaffish",
        "english": "wrote (2sg.f)"
      }
    ],
    "correct_option_index": 0,
    "explanation": "Each person/gender pairing has a distinct perfect verb ending."
  },
  {
    "id": "gram_024",
    "module_id": "grammar",
    "xp_reward": 10,
    "type": "fill_blank",
    "lesson": "Perfect tense conjugation",
    "instruction": "Choose the correct 'to write' form for 2sg.f.",
    "tags": [
      "verb_conjugation"
    ],
    "sentence_amharic": "አንቺ ደብዳቤ ____።",
    "sentence_english": "you (f) ____ a letter.",
    "sentence_transliteration": "anchi debdabe ____",
    "options": [
      {
        "amharic": "ጻፍሽ",
        "transliteration": "tsaffish",
        "english": "wrote"
      },
      {
        "amharic": "ጻፍኩ",
        "transliteration": "tsaffiku",
        "english": "wrote (1sg)"
      },
      {
        "amharic": "ጻፍክ",
        "transliteration": "tsaffik",
        "english": "wrote (2sg.m)"
      },
      {
        "amharic": "ጻፍሽ",
        "transliteration": "tsaffish",
        "english": "wrote (2sg.f)"
      }
    ],
    "correct_option_index": 0,
    "explanation": "Each person/gender pairing has a distinct perfect verb ending."
  },
  {
    "id": "gram_025",
    "module_id": "grammar",
    "xp_reward": 10,
    "type": "fill_blank",
    "lesson": "Perfect tense conjugation",
    "instruction": "Choose the correct 'to write' form for 3sg.m.",
    "tags": [
      "verb_conjugation"
    ],
    "sentence_amharic": "እሱ ደብዳቤ ____።",
    "sentence_english": "he ____ a letter.",
    "sentence_transliteration": "esu debdabe ____",
    "options": [
      {
        "amharic": "ጻፈ",
        "transliteration": "tsaffe",
        "english": "wrote"
      },
      {
        "amharic": "ጻፍኩ",
        "transliteration": "tsaffiku",
        "english": "wrote (1sg)"
      },
      {
        "amharic": "ጻፍክ",
        "transliteration": "tsaffik",
        "english": "wrote (2sg.m)"
      },
      {
        "amharic": "ጻፍሽ",
        "transliteration": "tsaffish",
        "english": "wrote (2sg.f)"
      }
    ],
    "correct_option_index": 0,
    "explanation": "Each person/gender pairing has a distinct perfect verb ending."
  },
  {
    "id": "gram_026",
    "module_id": "grammar",
    "xp_reward": 10,
    "type": "fill_blank",
    "lesson": "Perfect tense conjugation",
    "instruction": "Choose the correct 'to write' form for 3sg.f.",
    "tags": [
      "verb_conjugation"
    ],
    "sentence_amharic": "እሷ ደብዳቤ ____።",
    "sentence_english": "she ____ a letter.",
    "sentence_transliteration": "eswa debdabe ____",
    "options": [
      {
        "amharic": "ጻፈች",
        "transliteration": "tsaffech",
        "english": "wrote"
      },
      {
        "amharic": "ጻፍኩ",
        "transliteration": "tsaffiku",
        "english": "wrote (1sg)"
      },
      {
        "amharic": "ጻፍክ",
        "transliteration": "tsaffik",
        "english": "wrote (2sg.m)"
      },
      {
        "amharic": "ጻፍሽ",
        "transliteration": "tsaffish",
        "english": "wrote (2sg.f)"
      }
    ],
    "correct_option_index": 0,
    "explanation": "Each person/gender pairing has a distinct perfect verb ending."
  },
  {
    "id": "gram_027",
    "module_id": "grammar",
    "xp_reward": 10,
    "type": "fill_blank",
    "lesson": "Definite suffixes -u/-w and -wa/-w",
    "instruction": "Fill the blank with the correct definite noun form.",
    "tags": [
      "definite"
    ],
    "sentence_amharic": "____ ትልቅ ነው።",
    "sentence_english": "____ is big (house (masc definite)).",
    "sentence_transliteration": "____ tilik new.",
    "options": [
      {
        "amharic": "ቤቱ",
        "transliteration": "",
        "english": "house (masc definite)"
      },
      {
        "amharic": "ቤት",
        "transliteration": "",
        "english": "ቤት (indefinite)"
      },
      {
        "amharic": "ቤትን",
        "transliteration": "",
        "english": "ቤት (accusative)"
      },
      {
        "amharic": "ቤትዎች",
        "transliteration": "",
        "english": "ቤት (plural)"
      }
    ],
    "correct_option_index": 0,
    "explanation": "Consonant-final masculines usually take -u; vowel-final forms often take -w. Feminine definites typically use -wa/-w."
  },
  {
    "id": "gram_028",
    "module_id": "grammar",
    "xp_reward": 10,
    "type": "fill_blank",
    "lesson": "Definite suffixes -u/-w and -wa/-w",
    "instruction": "Fill the blank with the correct definite noun form.",
    "tags": [
      "definite"
    ],
    "sentence_amharic": "____ ትልቅ ነው።",
    "sentence_english": "____ is big (market (masc definite)).",
    "sentence_transliteration": "____ tilik new.",
    "options": [
      {
        "amharic": "ገበያው",
        "transliteration": "",
        "english": "market (masc definite)"
      },
      {
        "amharic": "ገበያ",
        "transliteration": "",
        "english": "ገበያ (indefinite)"
      },
      {
        "amharic": "ገበያን",
        "transliteration": "",
        "english": "ገበያ (accusative)"
      },
      {
        "amharic": "ገበያዎች",
        "transliteration": "",
        "english": "ገበያ (plural)"
      }
    ],
    "correct_option_index": 0,
    "explanation": "Consonant-final masculines usually take -u; vowel-final forms often take -w. Feminine definites typically use -wa/-w."
  },
  {
    "id": "gram_029",
    "module_id": "grammar",
    "xp_reward": 10,
    "type": "fill_blank",
    "lesson": "Definite suffixes -u/-w and -wa/-w",
    "instruction": "Fill the blank with the correct definite noun form.",
    "tags": [
      "definite"
    ],
    "sentence_amharic": "____ ትልቅ ነው።",
    "sentence_english": "____ is big (book (masc definite)).",
    "sentence_transliteration": "____ tilik new.",
    "options": [
      {
        "amharic": "መጽሐፉ",
        "transliteration": "",
        "english": "book (masc definite)"
      },
      {
        "amharic": "መጽሐፍ",
        "transliteration": "",
        "english": "መጽሐፍ (indefinite)"
      },
      {
        "amharic": "መጽሐፍን",
        "transliteration": "",
        "english": "መጽሐፍ (accusative)"
      },
      {
        "amharic": "መጽሐፍዎች",
        "transliteration": "",
        "english": "መጽሐፍ (plural)"
      }
    ],
    "correct_option_index": 0,
    "explanation": "Consonant-final masculines usually take -u; vowel-final forms often take -w. Feminine definites typically use -wa/-w."
  },
  {
    "id": "gram_030",
    "module_id": "grammar",
    "xp_reward": 10,
    "type": "fill_blank",
    "lesson": "Definite suffixes -u/-w and -wa/-w",
    "instruction": "Fill the blank with the correct definite noun form.",
    "tags": [
      "definite"
    ],
    "sentence_amharic": "____ ትልቅ ነው።",
    "sentence_english": "____ is big (coffee (masc definite)).",
    "sentence_transliteration": "____ tilik new.",
    "options": [
      {
        "amharic": "ቡናው",
        "transliteration": "",
        "english": "coffee (masc definite)"
      },
      {
        "amharic": "ቡና",
        "transliteration": "",
        "english": "ቡና (indefinite)"
      },
      {
        "amharic": "ቡናን",
        "transliteration": "",
        "english": "ቡና (accusative)"
      },
      {
        "amharic": "ቡናዎች",
        "transliteration": "",
        "english": "ቡና (plural)"
      }
    ],
    "correct_option_index": 0,
    "explanation": "Consonant-final masculines usually take -u; vowel-final forms often take -w. Feminine definites typically use -wa/-w."
  },
  {
    "id": "gram_031",
    "module_id": "grammar",
    "xp_reward": 10,
    "type": "fill_blank",
    "lesson": "Definite suffixes -u/-w and -wa/-w",
    "instruction": "Fill the blank with the correct definite noun form.",
    "tags": [
      "definite"
    ],
    "sentence_amharic": "____ ትልቅ ነው።",
    "sentence_english": "____ is big (person (masc definite)).",
    "sentence_transliteration": "____ tilik new.",
    "options": [
      {
        "amharic": "ሰዉ",
        "transliteration": "",
        "english": "person (masc definite)"
      },
      {
        "amharic": "ሰው",
        "transliteration": "",
        "english": "ሰው (indefinite)"
      },
      {
        "amharic": "ሰውን",
        "transliteration": "",
        "english": "ሰው (accusative)"
      },
      {
        "amharic": "ሰውዎች",
        "transliteration": "",
        "english": "ሰው (plural)"
      }
    ],
    "correct_option_index": 0,
    "explanation": "Consonant-final masculines usually take -u; vowel-final forms often take -w. Feminine definites typically use -wa/-w."
  },
  {
    "id": "gram_032",
    "module_id": "grammar",
    "xp_reward": 10,
    "type": "fill_blank",
    "lesson": "Definite suffixes -u/-w and -wa/-w",
    "instruction": "Fill the blank with the correct definite noun form.",
    "tags": [
      "definite"
    ],
    "sentence_amharic": "____ ትልቅ ነው።",
    "sentence_english": "____ is big (woman (fem definite)).",
    "sentence_transliteration": "____ tilik new.",
    "options": [
      {
        "amharic": "ሴቷ",
        "transliteration": "",
        "english": "woman (fem definite)"
      },
      {
        "amharic": "ሴት",
        "transliteration": "",
        "english": "ሴት (indefinite)"
      },
      {
        "amharic": "ሴትን",
        "transliteration": "",
        "english": "ሴት (accusative)"
      },
      {
        "amharic": "ሴትዎች",
        "transliteration": "",
        "english": "ሴት (plural)"
      }
    ],
    "correct_option_index": 0,
    "explanation": "Consonant-final masculines usually take -u; vowel-final forms often take -w. Feminine definites typically use -wa/-w."
  },
  {
    "id": "gram_033",
    "module_id": "grammar",
    "xp_reward": 10,
    "type": "fill_blank",
    "lesson": "Definite suffixes -u/-w and -wa/-w",
    "instruction": "Fill the blank with the correct definite noun form.",
    "tags": [
      "definite"
    ],
    "sentence_amharic": "____ ትልቅ ነው።",
    "sentence_english": "____ is big (sister (fem definite)).",
    "sentence_transliteration": "____ tilik new.",
    "options": [
      {
        "amharic": "እህቷ",
        "transliteration": "",
        "english": "sister (fem definite)"
      },
      {
        "amharic": "እህት",
        "transliteration": "",
        "english": "እህት (indefinite)"
      },
      {
        "amharic": "እህትን",
        "transliteration": "",
        "english": "እህት (accusative)"
      },
      {
        "amharic": "እህትዎች",
        "transliteration": "",
        "english": "እህት (plural)"
      }
    ],
    "correct_option_index": 0,
    "explanation": "Consonant-final masculines usually take -u; vowel-final forms often take -w. Feminine definites typically use -wa/-w."
  },
  {
    "id": "gram_034",
    "module_id": "grammar",
    "xp_reward": 10,
    "type": "fill_blank",
    "lesson": "Definite suffixes -u/-w and -wa/-w",
    "instruction": "Fill the blank with the correct definite noun form.",
    "tags": [
      "definite"
    ],
    "sentence_amharic": "____ ትልቅ ነው።",
    "sentence_english": "____ is big (car (fem definite)).",
    "sentence_transliteration": "____ tilik new.",
    "options": [
      {
        "amharic": "መኪናዋ",
        "transliteration": "",
        "english": "car (fem definite)"
      },
      {
        "amharic": "መኪና",
        "transliteration": "",
        "english": "መኪና (indefinite)"
      },
      {
        "amharic": "መኪናን",
        "transliteration": "",
        "english": "መኪና (accusative)"
      },
      {
        "amharic": "መኪናዎች",
        "transliteration": "",
        "english": "መኪና (plural)"
      }
    ],
    "correct_option_index": 0,
    "explanation": "Consonant-final masculines usually take -u; vowel-final forms often take -w. Feminine definites typically use -wa/-w."
  },
  {
    "id": "gram_035",
    "module_id": "grammar",
    "xp_reward": 10,
    "type": "fill_blank",
    "lesson": "Accusative marker -n/-in",
    "instruction": "Choose the direct object form.",
    "tags": [
      "accusative"
    ],
    "sentence_amharic": "እኔ ____ አየሁ።",
    "sentence_english": "I saw coffee.",
    "sentence_transliteration": "Ene ____ ayehu.",
    "options": [
      {
        "amharic": "ቡናን",
        "transliteration": "",
        "english": "coffee [obj]"
      },
      {
        "amharic": "ቡና",
        "transliteration": "",
        "english": "coffee [base]"
      },
      {
        "amharic": "ቡናው",
        "transliteration": "",
        "english": "coffee [definite]"
      },
      {
        "amharic": "ቡናዎች",
        "transliteration": "",
        "english": "coffee [plural]"
      }
    ],
    "correct_option_index": 0,
    "explanation": "Direct objects are marked with accusative -n/-in depending on final sound."
  },
  {
    "id": "gram_036",
    "module_id": "grammar",
    "xp_reward": 10,
    "type": "fill_blank",
    "lesson": "Accusative marker -n/-in",
    "instruction": "Choose the direct object form.",
    "tags": [
      "accusative"
    ],
    "sentence_amharic": "እኔ ____ አየሁ።",
    "sentence_english": "I saw water.",
    "sentence_transliteration": "Ene ____ ayehu.",
    "options": [
      {
        "amharic": "ውሃን",
        "transliteration": "",
        "english": "water [obj]"
      },
      {
        "amharic": "ውሃ",
        "transliteration": "",
        "english": "water [base]"
      },
      {
        "amharic": "ውሃው",
        "transliteration": "",
        "english": "water [definite]"
      },
      {
        "amharic": "ውሃዎች",
        "transliteration": "",
        "english": "water [plural]"
      }
    ],
    "correct_option_index": 0,
    "explanation": "Direct objects are marked with accusative -n/-in depending on final sound."
  },
  {
    "id": "gram_037",
    "module_id": "grammar",
    "xp_reward": 10,
    "type": "fill_blank",
    "lesson": "Accusative marker -n/-in",
    "instruction": "Choose the direct object form.",
    "tags": [
      "accusative"
    ],
    "sentence_amharic": "እኔ ____ አየሁ።",
    "sentence_english": "I saw the book.",
    "sentence_transliteration": "Ene ____ ayehu.",
    "options": [
      {
        "amharic": "መጽሐፉን",
        "transliteration": "",
        "english": "the book [obj]"
      },
      {
        "amharic": "መጽሐፍ",
        "transliteration": "",
        "english": "the book [base]"
      },
      {
        "amharic": "መጽሐፍው",
        "transliteration": "",
        "english": "the book [definite]"
      },
      {
        "amharic": "መጽሐፍዎች",
        "transliteration": "",
        "english": "the book [plural]"
      }
    ],
    "correct_option_index": 0,
    "explanation": "Direct objects are marked with accusative -n/-in depending on final sound."
  },
  {
    "id": "gram_038",
    "module_id": "grammar",
    "xp_reward": 10,
    "type": "fill_blank",
    "lesson": "Accusative marker -n/-in",
    "instruction": "Choose the direct object form.",
    "tags": [
      "accusative"
    ],
    "sentence_amharic": "እኔ ____ አየሁ።",
    "sentence_english": "I saw the house.",
    "sentence_transliteration": "Ene ____ ayehu.",
    "options": [
      {
        "amharic": "ቤቱን",
        "transliteration": "",
        "english": "the house [obj]"
      },
      {
        "amharic": "ቤት",
        "transliteration": "",
        "english": "the house [base]"
      },
      {
        "amharic": "ቤትው",
        "transliteration": "",
        "english": "the house [definite]"
      },
      {
        "amharic": "ቤትዎች",
        "transliteration": "",
        "english": "the house [plural]"
      }
    ],
    "correct_option_index": 0,
    "explanation": "Direct objects are marked with accusative -n/-in depending on final sound."
  },
  {
    "id": "gram_039",
    "module_id": "grammar",
    "xp_reward": 10,
    "type": "fill_blank",
    "lesson": "Plural -och",
    "instruction": "Choose the correct plural noun form.",
    "tags": [
      "plural"
    ],
    "sentence_amharic": "____ ወደ ገበያ ሄዱ።",
    "sentence_english": "____ went to the market.",
    "sentence_transliteration": "____ wede gebeya hedu.",
    "options": [
      {
        "amharic": "ተማሪዎች",
        "transliteration": "temariwoch",
        "english": "students"
      },
      {
        "amharic": "ተማሪ",
        "transliteration": "temari",
        "english": "student"
      },
      {
        "amharic": "ተማሪው",
        "transliteration": "temariyu",
        "english": "the student"
      },
      {
        "amharic": "ተማሪን",
        "transliteration": "temarin",
        "english": "student [obj]"
      }
    ],
    "correct_option_index": 0,
    "explanation": "Regular plural nouns use the suffix -och."
  },
  {
    "id": "gram_040",
    "module_id": "grammar",
    "xp_reward": 10,
    "type": "multiple_choice",
    "instruction": "Select the correct answer.",
    "lesson": "Accusative marker -n/-in",
    "tags": [
      "accusative"
    ],
    "question": "Which form correctly marks the object “book”?",
    "options": [
      "መጽሐፍ",
      "መጽሐፉ",
      "መጽሐፉን",
      "መጽሐፎች"
    ],
    "correct_index": 2,
    "explanation": "Object marking appears as -n on the definite form: metshafun."
  },
  {
    "id": "gram_041",
    "module_id": "grammar",
    "xp_reward": 10,
    "type": "multiple_choice",
    "instruction": "Select the correct answer.",
    "lesson": "Accusative marker -n/-in",
    "tags": [
      "accusative"
    ],
    "question": "Choose the correct direct object form of ቡና.",
    "options": [
      "ቡና",
      "ቡናው",
      "ቡናን",
      "ቡናዎች"
    ],
    "correct_index": 2,
    "explanation": "Vowel-final nouns take -n directly in accusative: bunnan."
  },
  {
    "id": "gram_042",
    "module_id": "grammar",
    "xp_reward": 10,
    "type": "multiple_choice",
    "instruction": "Select the correct answer.",
    "lesson": "Accusative marker -n/-in",
    "tags": [
      "accusative"
    ],
    "question": "Which sentence is correct?",
    "options": [
      "እኔ ቤት አየሁ።",
      "እኔ ቤቱን አየሁ።",
      "እኔ ቤቱ አየሁ።",
      "እኔ ቤቶች አየሁ።"
    ],
    "correct_index": 1,
    "explanation": "The object “the house” requires accusative marking: betun."
  },
  {
    "id": "gram_043",
    "module_id": "grammar",
    "xp_reward": 10,
    "type": "multiple_choice",
    "instruction": "Select the correct answer.",
    "lesson": "Accusative marker -n/-in",
    "tags": [
      "accusative"
    ],
    "question": "Pick the object form in “She bought the water.”",
    "options": [
      "ውሃ",
      "ውሃን",
      "ውሃው",
      "ውሃዎች"
    ],
    "correct_index": 1,
    "explanation": "Object form is wuhan."
  },
  {
    "id": "gram_044",
    "module_id": "grammar",
    "xp_reward": 10,
    "type": "multiple_choice",
    "instruction": "Select the correct answer.",
    "lesson": "Adjective-before-noun",
    "tags": [
      "adjective_definite"
    ],
    "question": "Which phrase is grammatically correct for “the red car”?",
    "options": [
      "መኪና ቀዩ",
      "ቀዩ መኪና",
      "መኪናው ቀይ",
      "ቀይ መኪናው"
    ],
    "correct_index": 1,
    "explanation": "Adjective comes first; definiteness is carried on the adjective."
  },
  {
    "id": "gram_045",
    "module_id": "grammar",
    "xp_reward": 10,
    "type": "multiple_choice",
    "instruction": "Select the correct answer.",
    "lesson": "Adjective-before-noun",
    "tags": [
      "adjective_definite"
    ],
    "question": "Choose the best form for “the black house.”",
    "options": [
      "ቤቱ ጥቁር",
      "ጥቁሩ ቤት",
      "ቤት ጥቁሩ",
      "ጥቁር ቤቱ"
    ],
    "correct_index": 1,
    "explanation": "Correct phrase order is adjective + noun with definite adjective."
  },
  {
    "id": "gram_046",
    "module_id": "grammar",
    "xp_reward": 10,
    "type": "multiple_choice",
    "instruction": "Select the correct answer.",
    "lesson": "Adjective-before-noun",
    "tags": [
      "adjective_definite"
    ],
    "question": "Select the correct phrase for “the new book.”",
    "options": [
      "መጽሐፍ አዲሱ",
      "አዲሱ መጽሐፍ",
      "መጽሐፉ አዲስ",
      "አዲስ መጽሐፉ"
    ],
    "correct_index": 1,
    "explanation": "Definiteness appears on the adjective: adisu metshaf."
  },
  {
    "id": "gram_047",
    "module_id": "grammar",
    "xp_reward": 10,
    "type": "multiple_choice",
    "instruction": "Select the correct answer.",
    "lesson": "Adjective-before-noun",
    "tags": [
      "adjective_definite"
    ],
    "question": "Choose the correct phrase for “the sweet coffee.”",
    "options": [
      "ቡና ጣፋጩ",
      "ጣፋጩ ቡና",
      "ቡናው ጣፋጭ",
      "ጣፋጭ ቡናው"
    ],
    "correct_index": 1,
    "explanation": "Adjective precedes the noun and carries definiteness."
  },
  {
    "id": "gram_048",
    "module_id": "grammar",
    "xp_reward": 10,
    "type": "multiple_choice",
    "instruction": "Select the correct answer.",
    "lesson": "Adjective-before-noun",
    "tags": [
      "adjective_definite"
    ],
    "question": "Which phrase means “the long road”?",
    "options": [
      "መንገድ ረጅሙ",
      "ረጅሙ መንገድ",
      "መንገዱ ረጅም",
      "ረጅም መንገዱ"
    ],
    "correct_index": 1,
    "explanation": "Use adjective-first with definite adjective: rejjimu mengedd."
  },
  {
    "id": "gram_049",
    "module_id": "grammar",
    "xp_reward": 10,
    "type": "multiple_choice",
    "instruction": "Select the correct answer.",
    "lesson": "Adjective-before-noun",
    "tags": [
      "adjective_definite"
    ],
    "question": "Pick the correct phrase for “the white shirt.”",
    "options": [
      "ሸሚዝ ነጩ",
      "ነጩ ሸሚዝ",
      "ሸሚዙ ነጭ",
      "ነጭ ሸሚዙ"
    ],
    "correct_index": 1,
    "explanation": "The definite marker attaches to the adjective in this pattern."
  },
  {
    "id": "gram_050",
    "module_id": "grammar",
    "xp_reward": 10,
    "type": "multiple_choice",
    "instruction": "Select the correct answer.",
    "lesson": "Ejective consonants",
    "tags": [
      "ejective"
    ],
    "question": "Which transliteration marks the ejective in ጥቁር?",
    "options": [
      "tiqur",
      "t'iqur",
      "tikur",
      "tiqurh"
    ],
    "correct_index": 1,
    "explanation": "Ejective consonants are marked with an apostrophe in ETS style."
  },
  {
    "id": "gram_051",
    "module_id": "grammar",
    "xp_reward": 10,
    "type": "multiple_choice",
    "instruction": "Select the correct answer.",
    "lesson": "Ejective consonants",
    "tags": [
      "ejective"
    ],
    "question": "Choose the correct transliteration for ጫማ.",
    "options": [
      "chama",
      "ch'amma",
      "tsama",
      "shama"
    ],
    "correct_index": 1,
    "explanation": "ጫ takes an ejective ch sound in transliteration."
  },
  {
    "id": "gram_052",
    "module_id": "grammar",
    "xp_reward": 10,
    "type": "multiple_choice",
    "instruction": "Select the correct answer.",
    "lesson": "Ejective consonants",
    "tags": [
      "ejective"
    ],
    "question": "Which option correctly marks ቀይ?",
    "options": [
      "qeyy",
      "q'eyy",
      "keyy",
      "gey"
    ],
    "correct_index": 1,
    "explanation": "Keep ejective q marked in transliteration for contrast."
  },
  {
    "id": "gram_053",
    "module_id": "grammar",
    "xp_reward": 10,
    "type": "multiple_choice",
    "instruction": "Select the correct answer.",
    "lesson": "Ejective consonants",
    "tags": [
      "ejective"
    ],
    "question": "Pick the best ETS-style transliteration for ፓፓ.",
    "options": [
      "papa",
      "p'apa",
      "baba",
      "fafa"
    ],
    "correct_index": 1,
    "explanation": "The ejective p is represented as p'."
  },
  {
    "id": "gram_054",
    "module_id": "grammar",
    "xp_reward": 10,
    "type": "multiple_choice",
    "instruction": "Select the correct answer.",
    "lesson": "Plural -och",
    "tags": [
      "plural"
    ],
    "question": "What is the plural of ልጅ?",
    "options": [
      "ልጅው",
      "ልጅን",
      "ልጆች",
      "ልጅቷ"
    ],
    "correct_index": 2,
    "explanation": "Use -och for regular plural: lijjoch."
  },
  {
    "id": "gram_055",
    "module_id": "grammar",
    "xp_reward": 10,
    "type": "match_pairs",
    "lesson": "Plural nouns",
    "tags": [
      "plural"
    ],
    "instruction": "Match singular nouns to their plural forms.",
    "pairs": [
      {
        "left": "ሰው",
        "right": "ሰዎች",
        "left_gloss": "person",
        "right_gloss": "people"
      },
      {
        "left": "ልጅ",
        "right": "ልጆች",
        "left_gloss": "child",
        "right_gloss": "children"
      },
      {
        "left": "ቤት",
        "right": "ቤቶች",
        "left_gloss": "house",
        "right_gloss": "houses"
      },
      {
        "left": "መጽሐፍ",
        "right": "መጽሐፎች",
        "left_gloss": "book",
        "right_gloss": "books"
      }
    ],
    "explanation": "Plural is usually formed with -och."
  },
  {
    "id": "gram_056",
    "module_id": "grammar",
    "xp_reward": 10,
    "type": "match_pairs",
    "lesson": "Plural nouns",
    "tags": [
      "plural"
    ],
    "instruction": "Match base nouns with plural forms.",
    "pairs": [
      {
        "left": "ተማሪ",
        "right": "ተማሪዎች",
        "left_gloss": "student",
        "right_gloss": "students"
      },
      {
        "left": "አባት",
        "right": "አባቶች",
        "left_gloss": "father",
        "right_gloss": "fathers"
      },
      {
        "left": "እናት",
        "right": "እናቶች",
        "left_gloss": "mother",
        "right_gloss": "mothers"
      },
      {
        "left": "ወንድም",
        "right": "ወንድሞች",
        "left_gloss": "brother",
        "right_gloss": "brothers"
      }
    ],
    "explanation": "Pluralization with -och is productive for many nouns."
  },
  {
    "id": "gram_057",
    "module_id": "grammar",
    "xp_reward": 10,
    "type": "match_pairs",
    "lesson": "Definite forms",
    "tags": [
      "definite"
    ],
    "instruction": "Match base nouns to definite forms.",
    "pairs": [
      {
        "left": "ቤት",
        "right": "ቤቱ",
        "left_gloss": "house",
        "right_gloss": "the house"
      },
      {
        "left": "መጽሐፍ",
        "right": "መጽሐፉ",
        "left_gloss": "book",
        "right_gloss": "the book"
      },
      {
        "left": "ሴት",
        "right": "ሴቷ",
        "left_gloss": "woman",
        "right_gloss": "the woman"
      },
      {
        "left": "መኪና",
        "right": "መኪናዋ",
        "left_gloss": "car",
        "right_gloss": "the car"
      }
    ],
    "explanation": "Masculine and feminine definites use different suffix patterns."
  },
  {
    "id": "gram_058",
    "module_id": "grammar",
    "xp_reward": 10,
    "type": "match_pairs",
    "lesson": "Accusative objects",
    "tags": [
      "accusative"
    ],
    "instruction": "Match base nouns to accusative object forms.",
    "pairs": [
      {
        "left": "ቡና",
        "right": "ቡናን",
        "left_gloss": "coffee",
        "right_gloss": "coffee [obj]"
      },
      {
        "left": "ውሃ",
        "right": "ውሃን",
        "left_gloss": "water",
        "right_gloss": "water [obj]"
      },
      {
        "left": "ቤቱ",
        "right": "ቤቱን",
        "left_gloss": "the house",
        "right_gloss": "the house [obj]"
      },
      {
        "left": "መጽሐፉ",
        "right": "መጽሐፉን",
        "left_gloss": "the book",
        "right_gloss": "the book [obj]"
      }
    ],
    "explanation": "Object marking adds -n/-in to the target noun form."
  },
  {
    "id": "gram_059",
    "module_id": "grammar",
    "xp_reward": 10,
    "type": "match_pairs",
    "lesson": "Verb conjugation",
    "tags": [
      "verb_conjugation"
    ],
    "instruction": "Match pronouns with correct perfect forms of “to come”.",
    "pairs": [
      {
        "left": "እኔ",
        "right": "መጣሁ",
        "left_gloss": "I",
        "right_gloss": "came (1sg)"
      },
      {
        "left": "አንተ",
        "right": "መጣህ",
        "left_gloss": "you (m)",
        "right_gloss": "came (2sg.m)"
      },
      {
        "left": "አንቺ",
        "right": "መጣሽ",
        "left_gloss": "you (f)",
        "right_gloss": "came (2sg.f)"
      },
      {
        "left": "እሷ",
        "right": "መጣች",
        "left_gloss": "she",
        "right_gloss": "came (3sg.f)"
      }
    ],
    "explanation": "Perfect-tense endings encode person and gender."
  },
  {
    "id": "gram_060",
    "module_id": "grammar",
    "xp_reward": 10,
    "type": "match_pairs",
    "lesson": "Verb conjugation",
    "tags": [
      "verb_conjugation"
    ],
    "instruction": "Match pronouns with correct perfect forms of “to write”.",
    "pairs": [
      {
        "left": "እኔ",
        "right": "ጻፍኩ",
        "left_gloss": "I",
        "right_gloss": "wrote (1sg)"
      },
      {
        "left": "አንተ",
        "right": "ጻፍክ",
        "left_gloss": "you (m)",
        "right_gloss": "wrote (2sg.m)"
      },
      {
        "left": "አንቺ",
        "right": "ጻፍሽ",
        "left_gloss": "you (f)",
        "right_gloss": "wrote (2sg.f)"
      },
      {
        "left": "እሱ",
        "right": "ጻፈ",
        "left_gloss": "he",
        "right_gloss": "wrote (3sg.m)"
      }
    ],
    "explanation": "Notice the person markers in each perfect form."
  },
  {
    "id": "gram_061",
    "module_id": "grammar",
    "xp_reward": 10,
    "type": "match_pairs",
    "lesson": "SOV chunks",
    "tags": [
      "sov"
    ],
    "instruction": "Match each clause chunk to its role.",
    "pairs": [
      {
        "left": "ተማሪው",
        "right": "Subject",
        "left_gloss": "the student",
        "right_gloss": "S"
      },
      {
        "left": "መጽሐፉን",
        "right": "Object",
        "left_gloss": "the book [obj]",
        "right_gloss": "O"
      },
      {
        "left": "አነበበ",
        "right": "Verb",
        "left_gloss": "read",
        "right_gloss": "V"
      },
      {
        "left": "S-O-V",
        "right": "Canonical order",
        "left_gloss": "pattern",
        "right_gloss": "Amharic clause order"
      }
    ],
    "explanation": "Simple declaratives are ordered SOV."
  },
  {
    "id": "gram_062",
    "module_id": "grammar",
    "xp_reward": 10,
    "type": "match_pairs",
    "lesson": "Adjective + noun",
    "tags": [
      "adjective_definite"
    ],
    "instruction": "Match adjective-first phrases with translations.",
    "pairs": [
      {
        "left": "ቀዩ መኪና",
        "right": "the red car",
        "left_gloss": "phrase",
        "right_gloss": "translation"
      },
      {
        "left": "ጥቁሩ ቤት",
        "right": "the black house",
        "left_gloss": "phrase",
        "right_gloss": "translation"
      },
      {
        "left": "አዲሱ መጽሐፍ",
        "right": "the new book",
        "left_gloss": "phrase",
        "right_gloss": "translation"
      },
      {
        "left": "ጣፋጩ ቡና",
        "right": "the sweet coffee",
        "left_gloss": "phrase",
        "right_gloss": "translation"
      }
    ],
    "explanation": "Definite adjective + noun forms a stable nominal phrase."
  },
  {
    "id": "gram_063",
    "module_id": "grammar",
    "xp_reward": 10,
    "type": "match_pairs",
    "lesson": "Ejective contrasts",
    "tags": [
      "ejective"
    ],
    "instruction": "Match words to transliterations with ejective marks.",
    "pairs": [
      {
        "left": "ጥቁር",
        "right": "t'iqur",
        "left_gloss": "black",
        "right_gloss": "ETS transliteration"
      },
      {
        "left": "ጫማ",
        "right": "ch'amma",
        "left_gloss": "shoe",
        "right_gloss": "ETS transliteration"
      },
      {
        "left": "ቀይ",
        "right": "q'eyy",
        "left_gloss": "red",
        "right_gloss": "ETS transliteration"
      },
      {
        "left": "ፓፓ",
        "right": "p'apa",
        "left_gloss": "loanword sample",
        "right_gloss": "ETS transliteration"
      }
    ],
    "explanation": "Ejective consonants must remain explicit in transliteration."
  },
  {
    "id": "gram_064",
    "module_id": "grammar",
    "xp_reward": 10,
    "type": "match_pairs",
    "lesson": "Case and definiteness review",
    "tags": [
      "definite",
      "accusative"
    ],
    "instruction": "Match each base form to its definite+object form.",
    "pairs": [
      {
        "left": "ቤት",
        "right": "ቤቱን",
        "left_gloss": "house",
        "right_gloss": "the house [obj]"
      },
      {
        "left": "መጽሐፍ",
        "right": "መጽሐፉን",
        "left_gloss": "book",
        "right_gloss": "the book [obj]"
      },
      {
        "left": "ሴት",
        "right": "ሴቷን",
        "left_gloss": "woman",
        "right_gloss": "the woman [obj]"
      },
      {
        "left": "መኪና",
        "right": "መኪናዋን",
        "left_gloss": "car",
        "right_gloss": "the car [obj]"
      }
    ],
    "explanation": "Definite suffixes combine with accusative -n in object position."
  }
]
